【裁判字號】    98,訴,2480
【裁判日期】    980915
【裁判案由】    毒品危害防制條例
【裁判全文】
臺灣臺中地方法院刑事判決              98年度訴字第2480號
公  訴  人  臺灣臺中地方法院檢察署檢察官
被      告  甲○○
指定辯護人  本院公設辯護人  丙○○
上列被告因毒品危害防制條例案件，經檢察官提起公訴（98年度
偵字第5574號），本院判決如下：
    主    文
甲○○販賣第三級毒品，處有期徒刑壹年肆月。扣案之愷他命玖
包（驗餘淨重肆點柒零玖貳公克）沒收銷燬之、SIM 卡壹張（門
號0000000000號）沒收，販賣毒品所得新臺幣貳仟元沒收。又持
有第二級毒品，處有期徒刑肆月，扣案之搖頭丸拾玖顆、甲基安
非他命貳拾捌顆（驗餘淨重捌點捌零伍零公克）均沒收銷燬之。
應執行有期徒刑壹年陸月，扣案之愷他命玖包（驗餘淨重肆點柒
零玖貳公克）、搖頭丸拾玖顆、甲基安非他命貳拾捌顆（驗餘淨
重捌點捌零伍零公克）均沒收銷燬之，SIM卡壹張（門號0000000
000號）及販賣毒品所得新臺幣貳仟元均沒收。
    犯罪事實
一、甲○○明知MDMA（亞甲基雙氧甲基安非他命，俗稱搖頭丸）
    、甲基安非他命及Ketamine（愷他命，俗稱Ｋ他命），分屬
    毒品危害防制條例規範之第二、三級毒品，不得非法販賣與
    持有，竟基於販賣第三級毒品以營利之犯意，於民國98年 2
    月9日，在臺中市○○區○○路二段17 5之25號3樓租處樓下
    ，以新臺幣（下同）2000元之價格，販賣約5 公克愷他命予
    綽號「豬仔」之成年男子。復基於持有第二級毒品之犯意，
    於不詳時、地，經友人贈送MDMA與甲基安非他命共47顆而持
    有之。嗣經員警於98年2月 10日19時50分許，前往上址租處
    搜索查獲，扣得其持有之搖頭丸19顆（部分併含甲基安非他
    命等成分）、甲基安非他命28顆，及供販賣用之愷他命9 包
    ，供販賣聯絡用之SIM卡1張（門號0000000000號）、販賣愷
    他命所得現金2000元。李伊珊於員警發現前，即主動供出其
    販賣愷他命犯行，並於偵查及本院審理中均自白上開販賣愷
    他命之犯罪事實。
二、案經台中市警察局第五分局報請臺灣臺中地方法院檢察署檢
    察官偵查起訴。
    理    由
一、上開犯罪事實，業據被告甲○○於警詢、偵查中及本院準備
    程序、審理中均自白不諱，而將愷他命9 包、搖頭丸19顆、
    甲基安非他命28顆，送請鑑定結果，其中白色結晶9 包，檢
    出凱他命成分（驗餘淨重4.7092公克），其中28顆檢出甲基
    安非他命成分（驗餘淨重8.8050公克），其中19顆檢出MDMA
    （俗稱搖頭丸，部分內含甲基安非他命成分）成分，有行政
    院衛生署草屯療養院草療鑑字第0980300004號鑑定書在卷足
    憑，並有現場搜索照片4 張、毒品初步檢驗照片及扣物毒品
    照片附卷可稽，復有扣案之愷他命9 包、搖頭丸19顆、甲基
    安非他命28顆、販賣愷他命聯絡用之SIM卡1張（門號000000
    0000號）、販賣愷他命所得現金2000元等足資佐證。
二、按販賣毒品之所謂販賣行為，係行為人基於營利之目的，而
    販入或賣出毒品而言。販賣毒品者，其主觀上須有營利之意
    圖，且客觀上有販賣之行為，即足構成，至於實際上是否已
    經獲利，則非所問。即於有償讓與他人之初，係基於營利之
    意思，並著手實施，而因故無法高於購入之原價出售，最後
    不得不以原價或低於原價讓與他人時，仍屬販賣行為。本件
    向被告購買毒品綽號「豬仔」之成年男子，係撥打手機門號
    0000000000號與被告聯繫，被告甚且不知其真實姓名，彼此
    既非至親，而本件毒品之交付，係由被告前往住處樓下交付
    毒品予「豬仔」，並收取價款，倘非有厚利可圖，自無平白
    甘冒觸犯重罪之風險而特意有償交付第二級毒品之理，堪信
    被告自白販賣毒品凱他命，確有從中賺取買賣價差之牟利意
    圖甚明。綜上所述，被告之自白與事實相符，足以採信。本
    件事證明確，被告上開犯行，均堪以認定。
三、被告行為後，毒品危害防制條例業於98年 5月20日修正公布
    。查法規之制定與法規之修正，如有特定生效日之必要者，
    依中央法規標準法第14條或第20條第 2項準用第14條之規定
    ，應分別特定其施行日期；法規制定或前次修正基於特殊因
    素所特定之施行日期，並不適用於日後修正或再次修正之條
    文；法律之制定或修正，若未明定施行日期者，中央法規標
    準法雖未規定應自何時生效，然法律既經制定或修正並經總
    統公布，自應依一般原則，自公布日起算至第三日發生效力
    。基於以上說明：(一)92年7月9日修正公布之毒品危害防制條
    例第36條規定：「本條例自公布後六個月施行」，其立法理
    由謂：「(一)依修正草案第2條第3項規定，法務部需會同衛生
    署成立審議委員會每三個月定期檢討調整毒品之分級及品項
    ，而本次新增第四級毒品，有需要在新法施行前先經該審議
    會檢討後再調整公布，爰預留六個月緩衝期，以利處理。(二)
    依本條例新修正之規定，有必要再訂定相關子法及修正相關
    法規，以配合本條例之施行，故亦有需要預留適當緩衝期，
    以利訂頒相關子法及相關法規之配合修正」，故該條規定，
    顯係因應該次修正之需，始預留適當之緩衝期，並非規定嗣
    後任何修正，均需預留六個月之期間。(二)97年4 月30日毒品
    危害防制條例修正第24條時，因未有施行日期之特別規定，
    司法院認該條文應自公布日起算至第三日起生效，並基於司
    法行政之責，立即處理相關行政事宜；本次（指98年5 月20
    日）毒品危害防制條例之修正，司法院亦採相同立場等情，
    有司法院98年6 月29日院台廳刑一字第0980014643號函可憑
    ，則98年5月20日修正公布之毒品危害防制條例第4條、增訂
    之同條例第17條第2項規定，當於同年5月22日生效施行，自
    應依刑法第2條第1項規定，比較應適用之法律。修正毒品危
    害防制條例第4條第3項已將罰金刑數額由500萬元提高至700
    萬元；另增訂毒品危害防制條例第17條第2 項明定於偵查及
    審判中自白者，減輕其刑。上開二條文之規定，係對法定刑
    度與減輕其刑之適用規定，自不宜割裂而分別為新舊法之適
    用，經綜合全部罪刑之結果而為比較，就被告所為犯行，其
    於偵、審中均自白犯罪，有修正後毒品危害防制條例第17條
    第2 項規定之法定減輕原因，則修正前之規定並無較為有利
    於被告，自應全部適用修正後毒品危害防制條例第4條第3項
    及第17條之規定。
四、查搖頭丸、甲基安非他命及愷他命分別係毒品危害防制條例
    第2條第2項第2款、第3款規定之第二、三級毒品，不得非法
    持有、販賣。核被告甲○○所為，係犯毒品危害防制條例第
    4條第3項之販賣第三級毒品、第11條第2 項之持有第二級毒
    品罪。其持有第三級毒品愷他命之低度行為，為販賣之高度
    行為所吸收，不另論罪。又其所犯上開2 罪，犯意各別，行
    為互殊，應予分論併罰。其於有偵查權限之員警發現販賣第
    三級毒品愷他命之行為前，主動告知其販賣愷他命予綽號「
    豬仔」之犯行，業據證人即查獲員警李建志於本院審理中具
    結證述明確，爰依刑法第62條規定減輕其刑；又被告於偵查
    及審判中均自白上開販賣凱他命之犯罪事實，應依毒品危害
    防制條例第17條第2 項規定減輕其刑，並遞減輕之。另被告
    雖於警詢時供出其愷他命係向綽號「章魚」者購買，惟員警
    迄今並未查獲「章魚」之人，自無從依毒品危害防制條例第
    17條第1 項規定減輕其刑，併予指明。爰審酌被告明知毒品
    對人體健康戕害甚鉅，為貪圖不法利益，無視國家杜絕毒品
    犯罪之禁令，竟販賣第三級毒品愷他命，戕害國民身心健康
    ，且有滋生其他犯罪之可能，對社會所生危害程度非輕，兼
    衡酌被告販賣之對象僅綽號「豬仔」1人、次數僅有1次、販
    賣所得僅2000元，所生危害尚非重大，持有第二級毒品之數
    量，及其犯後坦承全部犯行，深知悔悟，態度良好，暨其年
    輕識淺、涉世未深等一切情狀，分別量處如主文所示之刑，
    並定其應執行之刑，以示懲儆、兼勵自新。
五、按毒品危害防制條例第18條第1 項前段規定，得諭知沒收並
    銷燬之者，以查獲之毒品及專供製造或施用毒品之器具為限
    ，並不及於毒品之外包裝。而同條例第19條第1 項復規定犯
    同條例第4條至第9條、第12條、第13條或第14條第1項、第2
    項之罪者，其供犯罪所用之物或因犯罪所得之財物，均需諭
    知沒收之，法院無審酌之餘地。但毒品之外包裝有防止毒品
    裸露、逸出及潮濕之功用，並便於攜帶及運輸，其係供販賣
    、運輸毒品所用之物，至為顯然，應依毒品危害防制條例第
    19條第1項之規定宣告沒收之，方屬適法（最高法院90 年度
    臺上字第2046號判決要旨參照）。另依毒品危害防制條例第
    19條第1項規定，犯同條例第4條之罪者，其供犯罪所用或因
    犯罪所得之財物，均沒收之，如全部或一部不能沒收時，追
    徵其價額或以其財產抵償之。該規定所稱「追徵其價額」者
    ，係指所沒收之物為金錢以外之其他財物而無法沒收時，應
    追徵其價額，使其繳納與原物相當之價額。如所得財物為金
    錢而無法沒收時，始應「以其財產抵償之」（最高法院95年
    度臺上字第305 號判決要旨參照）。查扣案搖頭丸、甲基安
    非他命，均屬第二級毒品；愷他命，則屬第三級毒品，應依
    毒品危害防制條例第18條第1 項前段規定沒收銷燬之，而鑑
    定耗損之部分毒品，既已滅失，即無庸併予宣告沒收銷燬。
    而包裝各該第三級毒品愷他命之外包裝塑膠袋，係屬於被告
    所有，依上揭說明，應認係供販賣第三毒品所用之物。至於
    SIM卡1張（門號0000000000號），係供販賣第三級毒品對外
    聯絡之用，且係被告所有，已據被告於本院審理時供承在卷
    ，爰均依毒品危害防制條例第19條第1 項規定宣告沒收之。
    又被告販賣第三級毒品所得之現金2000元，應依同條例第19
    條第1 項規定，諭知沒收，因該2000元既已扣案，即無不能
    沒收之問題，自毋庸併予諭知以財產抵償之旨，附予敘明。
據上論斷，應依刑事訴訟法第299條第1項前段，毒品危害防制條
例第4條第3項（修正後）、第11條第2項、第17條第2項（新增）
、第18條第1項前段、第19條第1項，刑法第11條、第62條、第51
條第5款，判決如主文。
本案經檢察官乙○○到庭執行職務。
中    華    民    國    98    年    9     月    15    日
                  刑事第五庭  審判長法  官  朱光國
                                    法  官  林慧英
                                    法  官  唐光義
以上正本證明與原本無異。
如不服本判決，應於收受送達後10日內向本院提出上訴書狀，並
應敘述具體理由；其未敘述上訴理由者，應於上訴期間屆滿後20
日內向本院補提理由書（均須按他造當事人之人數附繕本）「切
勿逕送上級法院」。
                                    書記官  黃聖心
中    華    民    國    98    年    9     月    15    日
附錄論罪科刑法條全文：
修正後毒品危害防制條例第4條
製造、運輸、販賣第一級毒品者，處死刑或無期徒刑；處無期徒
刑者，得併科新臺幣 2 千萬元以下罰金。
製造、運輸、販賣第二級毒品者，處無期徒刑或 7 年以上有期
徒刑，得併科新臺幣 1 千萬元以下罰金。
製造、運輸、販賣第三級毒品者，處 5 年以上有期徒刑，得併
科新臺幣 7 百萬元以下罰金。
製造、運輸、販賣第四級毒品者，處 3 年以上 10 年以下有期
徒刑，得併科新臺幣 3 百萬元以下罰金。
製造、運輸、販賣專供製造或施用毒品之器具者，處 1 年以上
7 年以下有期徒刑，得併科新臺幣 1 百萬元以下罰金。
前五項之未遂犯罰之。
毒品危害防制條例第11條
持有第一級毒品者，處 3 年以下有期徒刑、拘役或新臺幣 5 萬
元以下罰金。
持有第二級毒品者，處 2 年以下有期徒刑、拘役或新臺幣 3 萬
元以下罰金。
持有專供製造或施用第一、二級毒品之器具者，處 1 年以下有
期徒刑、拘役或新臺幣 1 萬元以下罰金。
持有毒品達一定數量者，加重其刑至二分之一，其標準由行政院
定之。


司法院資訊處製作；財團法人民間司法改革基金會備份。
